最高法院刑事判決　　　　　　　　　　　　　　　　九十一年度台非字第二四○號
　　上訴人　最高法院檢察署檢察總長
　　被　告　甲○○
　　　　　　乙○○
右上訴人因被告等妨害風化案件，對於台灣桃園地方法院中華民國九十年十月二十六
日第一審確定判決（九十年度訴字第八四○號，起訴案號：台灣桃園地方法院檢察署
九十年度偵字第三六六一號），認為部分違法，提起非常上訴，本院判決如左：
    主  文
上訴駁回。
    理  由
非常上訴理由稱：『按判決適用法則不當者，為違背法令，刑事訴訟法第三百七十八
條定有明文。又刑法第一百六十四條藏匿人犯罪，所稱之「犯人」，應係指觸犯刑罰
法令所規定之罪名者而言，如非犯刑罰法令之人，非茲所謂犯人。本件依原判決確認
之事實，被告甲○○、乙○○明知大陸地區女子林雲英、冒雲煒等均係以偷渡方式，
非法進入台灣地區之犯人，竟基於藏匿犯人之犯意聯絡，先後將之藏匿於乙○○住處
等情，因論以共犯刑法第一百六十四條藏匿人犯罪。惟查非法進入台灣地區之大陸地
區女子，依台灣地區與大陸地區人民關係條例第十八條第一項第一款規定，僅得予以
強制出境，其並未觸犯刑罰規章，尚非上開刑法第一百六十四條所指之「犯人」，從
而，被告行為，不能成立刑法第一百六十四條藏匿人犯罪，原判決竟予論罪，自有適
用法則不當之違誤。又刑法第三十八條第一項第二款供犯罪所用之物，沒收之。所謂
「供犯罪所用之物」，應以與犯罪有直接關係而專供犯罪所用之物為限。經查扣案之
「租賃契約書」，乃出租人與承租人雙方對租賃關係合意所為之證明文件。「清潔工
作值日表」，是本件大陸地區女子為輪流負責維持租住處所之環境衛生所為之排班表
，俱與本件犯罪無「直接關係」，亦非專供犯罪所用之物，顯不符合上開沒收之條件
，原判決遽諭知沒收，亦有適用法則不當之違背法令。案經確定，爰依刑事訴訟法第
四百四十一條、第四百四十三條提起非常上訴，以資糾正。』等語。
本院按「人民入出境，應向內政部警政署入出境管理局申請許可。未經許可不得入出
境。」，「違反第三條第一項規定未經許可入出境者，處三年以下有期徒刑、拘役或
科或併科新台幣九萬元以下罰金。」國家安全法第三條第一項、第六條第一項分別定
有明文；又台灣地區與大陸地區人民關係條例第十條第一項規定「大陸地區人民非經
主管機關許可，不得進入台灣地區。」，未經許可入境之進入台灣地區之大陸地區人
民，治安機關得逕行強制出境，同條例第十八條第一項第一款亦有明定。是以大陸地
區人民非經主管機關許可，不得進入台灣地區，其未經許可入境而進入台灣地區之大
陸地區人民，除得由治安機關逕行強制出境外，尚屬違反國家安全法第三條第一項之
規定，應論以同法第六條第一項之罪。本件依原判決認定之事實，被告甲○○係使大
陸地區女子林麗芳、林雲英、冒雲煒、潘曉梅、雷琴芳、陳顯豔、鄭容燕、孫玉華、
夏婷等人均未經我國許可、以偷渡方式非法進入台灣地區，再將之（除其中夏婷因於
上岸不久即被海岸巡防署北部地區巡防局查獲外）分別藏匿於台中市某不詳地點、張
珍智所承租之桃園縣中壢市○○路五○五號五樓及被告乙○○位於桃園縣中壢市月眉
里十三鄰一五三之二四號住處內等情，該等大陸地區女子既均係未經我國許可、以偷
渡方式非法進入台灣地區，依首揭說明，非僅得由治安機關逕行強制出境，尚屬違反
國家安全法第三條第一項之規定，而為涉犯同法第六條第一項罪之「犯人」。原判決
就此對於被告等藏匿以偷渡方式非法進入台灣地區之大陸地區女子部分，認犯刑法第
一百六十四條第一項之藏匿人犯罪，於法則尚無違誤。非常上訴意旨，執以指摘原判
決此部分違背法令，尚難認為有理由，應予駁回。次查，原判決既認定被告等除藏匿
人犯部分外，分別另犯台灣地區與大陸地區人民關係條例第七十九條第一項、刑法第
二百三十一條之一第一項、第二項、第三項及第二百三十一條第一項、第三項等罪，
為海岸巡防署北部地區巡防局查獲，扣押「租賃契約書」及「清潔工作值日表」等物
，而各該扣押物為共犯被告甲○○所有供犯罪所用之物，經其供明在卷，乃依刑法第
三十八條第一項第二款之規定，予以宣告沒收等情，依其所認定之事實，資為宣告沒
收之依據，尚難認為有適用法則上之違誤；非常上訴意旨就此另指原判決有適用法則
不當之違法，尚屬誤會，應一併駁回。
據上論結，應依刑事訴訟法第四百四十六條，判決如主文。
中      華      民      國    九十一    年      八      月    二十九    日
                              最高法院刑事第十一庭
                                  審判長法官  呂  潮  澤
                                        法官  白  文  漳
                                        法官  陳  世  雄
                                        法官  孫  增  同
                                        法官  林  開  任
      右正本證明與原本無異
                                              書  記  官
中      華      民      國    九十一    年      九      月      三      日
